臺灣高等法院臺南分院刑事判決　　　　 96年度上易字第119號
上　訴　人
即　被　告　乙○○
上列上訴人因竊盜等案件，不服臺灣台南地方法院九十五年度易
字第一二三四號中華民國九十五年十二月廿七日第一審判決（起
訴案號：臺灣台南地方法院檢察署九十五年度偵字第一二八四四
號），提起上訴，本院判決如下：
    主  文
上訴駁回。
    事  實
一、竊取車牌部分：
　　乙○○前於民國（下同）九十二年間，因竊盜案件，經臺灣
    屏東地方法院以九十三年易字第二六九號判處徒刑五月確定
    ，並於九十五年五月廿二日執行完畢。乙○○猶不知悔改，
    因其使用０四一三－ＨＭ號小客車，車牌遭註銷，致無法使
    用，竟基於意圖為自己不法所有，於九十五年八月廿四日凌
    晨一時許，攜帶其所有且客觀上對他人之生命、身體構成威
    脅，足資為兇器金屬製螺絲起子一支（未扣案），至台南縣
    歸仁鄉○○村○○路「南保機場」西區停車場，持上開螺絲
    起子，竊取丙○○所有停放該處一四二七－ＦＤ號小客車車
    牌二面，得手後，據為己有，並改懸於上開所有○四一三─
    ＨＭ小客車，供其使用。
二、竊取電纜線部分：
　　乙○○復於九十五年八月廿四日凌晨二時三十分許，駕駛上
　  開改懸一四二七－ＦＤ號小客車（原懸掛○四一三─ＨＭ）
    ，前往台南縣台南科學園區內第八公用停車場，見電纜線一
    批（重約二七九公斤，按該批電纜線，係漢唐集成股份有限
    公司所有，為不詳人士在上開園區竊取，置於上開停車場）
    。乙○○竟另行起意，基於意圖為自己不法所有，徒手竊取
    該批電纜線，並載至台南縣新化鎮北勢里北勢高幹四六四七
    四號電線桿旁產業道路路邊，以其所有美工刀，削除所竊電
    纜線塑膠外皮。
三、妨害公務部分：
　　嗣於九十五年八月廿四日清晨五時四十五分許，警員甲○○
　  據報駕車前往現場，表明警察身分，依法對乙○○實施盤查
    ，詎乙○○因恐前揭竊盜犯行，為警查獲，欲駕車逃逸，警
    員甲○○見狀，乃開啟乙○○所駕上揭車輛駕駛座車門，藉
    此阻止乙○○駕車離去。詎乙○○明知警員甲○○係執行公
    務公務員，且依法執行職務中，竟基於對執行公務公務員施
    強暴故意，於警員甲○○開啟其所駕車輛駕駛座車門，試圖
    阻止乙○○離去之際，竟駕車靠近左前方警車，使警員甲○○身體撞擊警車，以此強暴方式，使甲○○受有右肩挫傷、
    左上臂及左足踝挫傷、左足踝骨折等傷害，警員甲○○雖受
    有傷害，然並未鬆手，反而拉動乙○○所駕駛車輛方向盤，
    以此迫使乙○○所駕駛車輛，陷入溝渠而動彈不得，最終始
    由支援警力，到場將乙○○逮捕，並扣得乙○○所竊得車牌
    二面、電纜線一批（已發還被害人丙○○、漢唐集成公司）
    。
四、案經台南縣警察局新化分局報告台灣台南地方法院檢察署檢
    察官偵查起訴。
    理  由
甲、證據能力部分：
    按被告以外之人，於審判外之陳述，雖不符刑事訴訟法第一
    百五十九條之一至之四規定，而經當事人於審判程序同意作
　　為證據，法院審酌該言詞陳述或書面陳述作成時之情況，認
  　為適當者，亦得為證據，刑事訴訟法第一百五十九條之五第
    一項定有明文。查被害人丙○○、方世毓（漢唐公司職員）
    及警員甲○○於警詢筆錄，雖均屬被告以外之人於審判外之
    陳述，然被害人在警訊，係就渠等被害經過所為陳述，被害
    人渠等於警訊供述，依其供述作成情況，均係出於渠等任意
    性供述，復經被告於本院審理時同意作為證據，且被告於原
    審對本件為認罪表示，依上規定，本院認被害人於警訊供述
    ，應均有證據能力，合先說明。
乙、實體部分：
一、上揭事實，業據被告乙○○於原審坦承不諱，核與被害人丙○○、漢唐集成公司職員方世毓於警詢證述失竊情節，及證
    人甲○○警員於警詢供述，於依法執行職務時，遭被告施以
    強暴，致其受傷等情，均相符合。而證人甲○○受有上揭傷
    勢，亦有行政院衛生署台南醫院九十五年八月廿四日診斷證
    明書在卷可稽，此外有贓物認領保管單二紙在卷可稽。依此
    被告於原審自白，核與事實相符，應堪採信。從而，被告攜
    帶兇器竊盜、竊盜及妨害公務犯行，事證明確，均堪認定。
二、查被告竊盜前揭車牌時，所攜帶螺絲起子一支，係金屬製，
    長約十公分等情，已據被告於偵查中供明（詳偵卷二五頁）
    。是依該螺絲起子材質、型態，客觀上係屬對他人之生命、
    身體構成威脅，足資為兇器。核被告所為，係犯刑法第三百
    二十一條第一項攜帶兇器加重竊盜罪（竊取車牌部分）、刑
    法第三百二十條第一項普通竊盜罪（竊盜電纜線部分）、刑
    法第一百三十五條第一項妨害公務罪。被告所犯三罪間，犯
    意各別，行為互異，應予分論併罰。又被告有事實欄所載前
    科紀錄，有台灣高等法院被告前案紀錄表在卷可稽。被告於
    有期徒刑執行完畢後，五年內，故意犯本件法定刑有期徒刑
    以上之罪，均為累犯，應均依修正前刑法第四十七條規定，
    均加重其刑。
三、原判決以被告罪證明確，因予適用刑法第三百二十一條第一
    項第一款、第三百二十條第一項、第一百三十五條第一項、
    第四十七條（修正前）、第五十一條第五款（修正前）規定
    ，併審酌被告犯罪動機、手段、所得、前因竊盜罪遭科處刑
　　責，甫易科罰金執行完畢，旋即再犯、對執行職務公務員，
　  施以強暴，影響公務執行情節非輕、惟犯後坦承不諱態度等
    一切情狀，對被告所犯加重竊盜、普通竊盜、妨害公務犯行
    ，依序分別量處有期徒刑為八月、六月、六月，並定其應執
    行刑為有期徒刑一年四月，以資懲儆。另敘明公訴意旨就被
    告所犯三罪，依序求處有期徒刑一年、六月、八月，本院審
    酌上開情狀，認為依序量處有期徒刑八月、六月、六月（加
    重竊盜、普通竊盜、妨害公務），並定應執行刑為有期徒刑
    為一年四月，已足警惕被告，並促被告檢點言行，而可達防
    範被告再犯效果，公訴意旨該部分求刑聲請，容有未洽。暨
    敘明被告持以竊盜車牌螺絲起子，未據扣案，為免日後執行
    困難，爰不另予宣告沒收，併此敘明。
四、本院經核，原判決認事用法，均無違誤，量刑亦稱妥適。被
    告上訴意旨，以其持以竊取車牌係扳手，並非凶器，且無傷
    人意思，又電纜線部分，本意擬搬回漢唐集成公司，但因電
    纜線很重，且僅其一人，認無人知悉，致一時貪念，而將電
    纜線，據為己有，甚為後悔，至警員甲○○受傷部分，係其
    一時緊張造成，其甚為愧疚，求予從輕量刑，而指摘原判決
    不當云云。然查，被告係持螺絲起子（未扣案），以竊取車
    牌，已據被告於偵查中及原審時坦承，被告於上訴審改稱，
    係以扳手竊取，已有未合。縱使被告係持扳手竊取車牌，扳
    手亦屬客觀上可供凶器使用工具，仍無礙被告係持凶器竊盜
    ，仍該當加重竊盜罪名。又被告不僅先持凶器竊取一四二七
    －ＦＤ號小客車車牌，於竊得車牌後，即改懸於其所駕駛小
    客車（原懸掛○四一三─ＨＭ），並開往台南縣台南科學園
    區內第八公用停車場，已見被告有不法犯行動機，嗣被告於
    科學園區內見有電纜線一批，又起意徒手竊取，並載至台南
    縣新化鎮北勢里北勢高幹四六四七四號電線桿旁產業道路邊
    ，以其所有美工刀，削除所竊電纜線塑膠外皮，於經警實施
    盤查時，已遭警將其所駕車輛駕駛座車門打開，藉此阻止駕
    車離去。詎被告竟不顧警員甲○○開啟其所駕車輛車門，仍
    欲開車離去，因而使警員甲○○身體撞擊警車受傷，已如前
    述。依被告犯罪情節觀之，被告已有連續竊盜犯行在前，又
    於遭警查獲時，為逃逸而對警施暴，原判決審酌上情，而對
    被告所犯加重竊盜（竊取車牌）、普通竊盜（竊取電纜線）
    及妨害公務，依序分別量處有期徒刑為八月、六月、六月，
    並定其應執行刑為有期徒刑一年四月，以資懲儆。本院認原
    判決所為量刑符合罪刑相當原則，被告上訴意旨，指摘原判
    決量刑不當，並請求從輕量刑，為無理由，應予駁回。
五、併辦意旨（九十六年度偵字第四一六○號）：
　(一)被告乙○○基於不法所有意圖於九十五年八月廿四日凌晨二
  　時三十分許，駕車前往台南縣台南科學園區內第八公用停車
    場，竊取電纜線一批（重二七九公斤）得手後，均搬入其所
    駕駛小客車內，再駛至台南縣新化鎮北勢里北勢高幹四六四
    七四號電線桿旁產業道路路邊，以美工刀削除前揭所竊電纜
    線塑膠外皮。嗣於同日五時四十五分許，警員甲○○據報駕
    駛警車前往現場，表明警察身分並對之實施盤查，詎被告因
    恐竊盜犯行曝光，欲駕車逃離現場，為警員甲○○開啟被告
    小客車駕駛座車門，試圖阻止被告離去，然被告竟基於對執
    行公務公務員施強暴及傷害故意，以駕車衝撞靠近左前方警
    車（Ｄ四─六二五六號），使甲○○身體碰觸前述警車，無
    法繼續阻被告離去，致警員甲○○撞擊警車後，受有右肩挫
    傷、左上臂及左足踝挫傷、左足踝骨折等傷害。然因警員甲○○受有上開傷害後，並未鬆手，反拉動被告小客車方向盤
    ，迫使被告所駕駛小客車陷入左方溝渠，致動彈不得，隨即
    由支援警力趕到場將其逮捕，並起獲所竊電纜線等物；上開
    警車亦因而毀損喪失使用功能。因認被告乙○○並涉犯刑法
    第二百七十七條第一項及刑法第三百五十四條毀損罪嫌云云
    。且被告該部分所犯與被告上開妨害公務罪嫌，有想像競合
    犯關係，係法律上同一案件，為起訴效力所及，而請求本院
    併予審理。
  (二)然本件被告於九十五年八月廿四日因竊盜犯行，遭警員甲○○發現，經警員甲○○打開被告所駕駛小客車駕駛座車門，
    以阻止被告離去，雖被告於逃逸時，造成警員甲○○受傷，
    並撞損警員甲○○所駕駛Ｄ四─六二五六號警車等情。然被
    告係因竊盜犯行，遭警員甲○○查獲，因警員甲○○將被告
    所駕小客車駕駛座車門打開，阻止被告離去，但被告不從，
    警員甲○○並拉動被告小客車方向盤，最後造成警員甲○○
    受傷及撞損停在現場警車，此情業據警員甲○○於偵查中結
    證在卷（詳一二八四四號偵查卷二三至二八頁）。依此觀之
    ，本件被告於逃逸時，雖造成警員受傷及撞損警車，然此均
    係被告基於逃逸所為，本無傷害警員及毀損警車故意，檢察
    官併辦意旨指稱，被告並有刑法傷害罪及毀損犯意，均有未
    洽。且縱認為被告有傷害犯行，然此傷害犯行，亦屬被告於
    妨害公務時施強暴當然結果，自難再對被告論以傷害罪名。
  (三)又併辦意旨所指被告另涉傷害及毀損犯行，其與上揭妨害公
    務犯行，均係被告基於同一行為所致，為想像競合犯，屬裁
    判上一罪關係，為本件起訴效力所及，本院自應併予審酌。
    本件上開被告傷害及毀損犯行，既無法證明係被告故意所為
    ，且被告縱使有傷害行為，亦屬妨害公務施強暴當然結果，
    自難再論以傷害罪名。被告上開併案犯行，本應為無罪諭知
    ，然該等犯行與上揭有罪部分妨害公務犯行，有裁判上一罪
    關係，爰不另為無罪諭知，併此敘明。
據上論斷，應依刑事訴訟法第三百六十八條，判決如主文。
本案經檢察官徐松奎到庭執行職務。
中　　華　　民　　國　　96　　年　　4　　月　　26　 　日
                  刑事第六庭    審判長法　官  蔡崇義
                                      法　官  杭起鶴
                                      法　官  董武全
以上正本證明與原本無異。
均不得上訴。
　　　　　　　　　　　　　　　　　　　書記官  許美惠
中　　華　　民　　國　　96　　年　　4　　月　　26　 　日
附錄法條：
刑法第一百三十五條第一項：
對於公務員依法執行職務時，施強暴脅迫者，處三年以下有期徒
刑、拘役或三百元以下罰金。
刑法第三百二十一條第一項：
犯竊盜罪而有左列情形之一者，處六月以上五年以下有期徒刑：
一　於夜間侵入住宅或有人居住之建築物、船艦或隱匿其內而犯
    之者。
二　毀越門扇、牆垣或其他安全設備而犯之者。
三  攜帶兇器而犯之者。
四  結夥三人以上而犯之者。
五  乘火災、水災或其他災害之際而犯之者。
六  在車站或埠頭而犯之者。
刑法第三百二十條第一項：
意圖為自己或第三人不法之所有，而竊取他人之動產者，為竊盜
罪，處五年以下有期徒刑、拘役或五百元以下罰金。
